臺灣基隆地方法院民事裁定
109年度消債清字第23號
聲  請  人
即  債務人  黃榮村  

代  理  人  趙興偉律師
上列當事人聲請消費者債務清理事件，本院裁定如下：
    主  文
債務人甲○○自中華民國一百零九年十月二十日下午五時開始清算
程序。
命司法事務官進行本件清算程序。
    理  由
一、按為使負債務之消費者得依消費者債務清理條例（下稱債清
    條例）所定程序清理債務，以調整其與債權人及其他利害關
    係人之權利義務關係，保障債權人之公平受償，謀求消費者
    經濟生活之更生及社會經濟之健全發展，特制定債清條例（
    參見債清條例第1 條）。次按債務人不能清償債務或有不能
    清償之虞者，得依債清條例所定更生或清算程序，清理其債
    務；債務人於法院裁定開始更生程序或許可和解或宣告破產
    前，得向法院聲請清算；債務人對於金融機構負債務者，在
    聲請更生或清算前，應向最大債權金融機構請求協商債務清
    償方案，或向其住、居所地之法院或鄉、鎮、市、區調解委
    員會聲請債務清理之調解；自債務人提出協商請求之翌日起
    ，逾30日不開始協商，或自開始協商之翌日起逾90日協商不
    成立，債務人得逕向法院聲請更生或清算，債清條例第3 條
    、第80條前段、第151 條第1 項、第153 條定有明文。而依
    債清條例第2 條第1 項、第2 項規定，債清條例所稱消費者
    ，指五年內未從事營業活動或從事營業額平均每月新臺幣（
    下同）200,000 元以下之小規模營業活動之自然人。準此，
    五年內未從事營業活動或從事營業額平均每月200,000 元以
    下之小規模營業活動之自然人，倘有不能清償債務或有不能
    清償債務之虞，且客觀上並無濫用更生或清算程序之情事者
    ，自應使其藉由債清條例所定程序清理債務。第按法院開始
    清算程序之裁定，應載明其年、月、日、時，並即時發生效
    力；法院裁定開始清算程序後，得命司法事務官進行清算程
    序。債清條例第83條第1 項、第16條第1 項前段亦有明定。
    又依債清條例第85條第1 項規定，債務人之財產不敷清償清
    算程序之費用時，法院應裁定開始清算程序，並同時終止清
    算程序。
二、聲請意旨略以：
　　聲請人即債務人曾向本院聲請債務清理之調解（本院民國10
    8 年度司消債調字第49號），惟協商無果。因聲請人現今每
    月收入扣除每月之必要支出，已有不能清償債務之情事，兼
    之聲請人未經法院裁定開始更生程序、許可和解或宣告破產
    ，爰依法向本院聲請清算等語。
三、經查：
  ㈠聲請人主張其係五年內未從事營業活動或從事營業額平均每
    月200,000 元以下之小規模營業活動之自然人，復未經法院
    裁定開始更生程序、許可和解或宣告破產，且聲請人雖曾向
    本院聲請債務清理之調解（本院108年度司消債調字第49號
    ），惟因聲請人無力負擔債權人提供之還款條件，故而與債
    權人協商不成等情節，業據提出與其主張相符之調解不成立
    證明書、自願職保被保險人投保資料表、勞工退休金個人 
    專戶明細資料、財產及收入狀況說明書、全國財產稅總歸戶
    財產查詢清單、107 、108 年度綜合所得稅各類所得資料清
    單、合作金庫銀行存摺影本、債權人清冊、財團法人金融聯
    合徵信中心當事人綜合信用報告－債務清理條例前置協商專
    用債權人清冊、財政部臺北國稅局信義分局函、財政部臺北
    國稅局股東可扣抵稅額帳戶變動明細申報表核定通知書、財
    政部臺北國稅局營利事業所得稅決算申報核定通知書、財政
    部北區國稅局函、財政部北區國稅局營利事業所得稅結算申
    報核定通知書、營業人銷售額與稅額申報書等件為憑，經核
    無訛，堪信聲請人關此主張俱為真實。從而，本件聲請尚與
    債清條例第2 條第1 項、第3 條、第80條前段、第151 條之
    程序要件相符。
  ㈡本件截至債權人向本院陳報債權額之時止，除拒絕陳報之國
    豪塑膠實業有限公司以外，聲請人無擔保或無優先權之債務
    ，累計已達2,821,149元，凡此均有相關債權人經本院通知
    而提出之陳報書狀存卷為憑（按：國豪塑膠實業有限公司拒
    絕陳報，聲請人亦未提出足佐國豪塑膠實業有限公司債權數
    額之確實資料，故本院審核計算之本件債權金額，並未納入
    國豪塑膠實業有限公司之債權）。又聲請人現今已無足可沖
    償前揭債務之相當財產，此參聲請人提出之全國財產稅總歸
    戶財產查詢清單、合作金庫銀行存摺影本即明。而聲請人自
    陳其109 年1 月迄8 月之收入合計318,158元，亦無足認其
    陳報不實之客觀事證可憑，據此推算，聲請人每月收入約為
    39,770元上下（計算式：318,158元÷8 個月＝39,770元。小
    數點以下四捨五入）。再者，聲請人之未成年子女1 名，依
    法應由聲請人與其配偶共同扶養。本院考量聲請人暨其未成
    年子女目前住居於「新北市」，參酌債清條例第64條之2 規
    定，以及新北市政府公告之109 年度每人每月最低生活費（
    15,500元），推知聲請人每月之必要支出，應係27,900元（
    計算式：15,500元×1.2 倍＋15,500元×1.2 倍÷2 人＝27,900
    元），故以聲請人每月收入（39,770元上下）扣除其每月必
    要性支出（27,900元），聲請人各月至多僅能清償11,870 
    元（計算式：39,770元－27,900元＝11,870 元），因聲請人
    「無擔保或無優先權之債務」，累計已達2,821,149元（此
    一總額尚未加計國豪塑膠實業有限公司之債權），是縱不論
    迄今仍不斷衍生累增之利息與違約金，聲請人至少猶須清償
    238個月即19年又10個月（計算式：2,821,149 元÷11,870 
    元＝238，小數點以下無條件進位），惟聲請人現已60歲，19
    年以後，聲請人應已高齡79歲，是就令不予加計迄仍不斷衍
    生累增之利息與違約金，旨揭債務客觀上仍非聲請人於屆齡
    退休以前所得清償完畢，且於屆齡退休以後，聲請人亦必頓
    失依靠而無維生能力，互核勾稽上情以觀，堪認聲請人客觀
    上確有不能清償債務之虞，而有藉助清算制度調整其與債權
    人間之權利義務關係俾重建其經濟生活之必要。
四、綜上所述，聲請人為五年內未從事營業活動或從事營業額平
    均每月200,000 元以下之小規模營業活動之自然人，復未經
    法院裁定開始更生程序、許可和解或宣告破產，且聲請人雖
    曾向本院聲請債務清理之調解（本院108 年度司消債調字第
    49號），惟因聲請人無力負擔債權人提供之還款條件，故而
    與債權人協商不成，此外，衡諸聲請人目前之全部收支暨其
    財產狀況，聲請人已不能維持人性尊嚴之最低生活條件，而
    有不能清償債務之虞，兼之本件查無債清條例第6 條第3 項
    、第8 條或第82條所定應駁回清算聲請之事由存在，則其本
    件清算之聲請，自屬有據，並應准許。
五、末以，聲請人客觀上雖有不能清償債務之虞，然衡諸本件清
    算程序之規模，聲請人之財產應尚足敷清算程序費用之清償
    ，為期兼顧整體債權人之利益，爰命司法事務官進行本件清
    算程序如主文第二項之所示。
六、依債清條例第83條第1 項、第16條第1 項，裁定如主文。
中　　華　　民　　國　　109 　年　　10　　月　　19　　日
                  民事庭法  官   王慧惠
以上正本係照原本作成。
本件裁定不得抗告。
中　　華　　民　　國　　109 　年　　10　　月　　19　　日
                        書記官   姚安儒